臺灣臺南地方法院刑事判決
111年度交易字第511號
公  訴  人  臺灣臺南地方檢察署檢察官
被      告  葉玲山


上列被告因公共危險案件，經檢察官提起公訴（111年度撤緩偵
字第55號），被告於本院行準備程序時，為有罪之陳述，經本院
裁定由受命法官獨任以簡式審判程序審理，並判決如下：
    主  文
葉玲山吐氣所含酒精濃度達每公升零點二五毫克以上而駕駛動力
交通工具，累犯，處有期徒刑柒月。
    事  實
一、葉玲山於民國109年5月24日17時30分許，在臺南市永康區中
    華路兵仔市內飲用啤酒後，明知吐氣所含酒精濃度達每公升
    0.25毫克以上者，不得駕駛動力交通工具，猶基於酒後駕駛
    動力交通工具之犯意，於同日22時許，無照自上開地點騎乘
    車牌號碼000-0000號普通重型機車上路。嗣於同日22時15分
    許，行經永康區中山路23號前時，因違規為警攔查而發現其
    身有酒味，乃於同日22時23分許，為警當場測得其吐氣所含
    酒精濃度達每公升0.71毫克，始悉上情。
二、案經臺南市政府警察局永康分局報告臺灣臺南地方檢察署檢
    察官偵查起訴。
    理  由
一、被告葉玲山所犯為死刑、無期徒刑、最輕本刑3年以上有期
    徒刑以外之罪，亦非高等法院管轄之第一審案件，其就被訴
    事實為有罪之陳述，經告知簡式審判程序之旨，並聽取檢察
    官及被告之意見後，本院依刑事訴訟法第273條之1第1項規
    定裁定進行簡式審判程序，是本案之證據調查，依同法第27
    3條之2規定，不受同法第159條第1項、第161條之2、第161
    條之3、第163條之1，及第164條至第170條所規定證據能力
    認定及調查方式之限制，合先敘明。
二、上開犯罪事實，迭據被告於警詢、偵查及審理時供承不諱（
    警卷第5至13頁；偵卷第13、17至18頁；本院卷第26、30頁
    ），並有公共危險案酒精測定紀錄表、臺南市政府警察局舉
    發違反道路交通管理事件通知單影本1紙、財團法人台灣電
    子檢驗中心呼氣酒精測試器檢定合格證書、公路監理電子閘
    門證號查詢機車駕駛人資料等件在卷可稽（警卷第15、17、
    33、51頁），足認被告任意性之自白確與事實相符，是本件
    事證明確，被告上開犯行洵堪認定，應予依法論科。
三、論罪科刑
㈠、按行為後法律有變更者，適用行為時之法律；但行為後之法
    律有利於行為人者，適用最有利於行為人之法律，刑法第2
    條第1項定有明文。查被告行為後，刑法第185條之3第1項第
    1款業於111年1月28日修正公布，並依中央法規標準法第13
    條之規定，自公布之日起算至第3日即同年月30日起生效，
    而修正前刑法第185條之3第1項第1款規定為：「駕駛動力交
    通工具而有下列情形之一者，處2年以下有期徒刑，得併科2
    0萬元以下罰金：一、吐氣所含酒精濃度達每公升0.25毫克
    或血液中酒精濃度達百分之0.05以上」，修正後該條文則規
    定為：「駕駛動力交通工具而有下列情形之一者，處3年以
    下有期徒刑，得併科30萬元以下罰金：一、吐氣所含酒精濃
    度達每公升0.25毫克或血液中酒精濃度達百分之0.05以上」
    ，提高有期徒刑及罰金刑之法定最高刑度，經比較新舊法結
    果，修正後之規定並未較有利於被告，故本件仍應適用被告
    行為時即修正前刑法第185條之3第1項第1款之規定。是核被
    告所為，係犯修正前刑法第185條之3第1項第1款之吐氣所含
    酒精濃度達每公升0.25毫克以上而駕駛動力交通工具罪。
㈡、依司法院釋字第775號解釋意旨及刑事訴訟法第161條第1項規
    定可知，檢察官就前階段被告構成「累犯事實」負擔主張及
    舉證責任，並就後階段被告依累犯規定「加重其刑事項」負
    擔主張及說明責任（最高法院110年度台上大字第5660號裁
    定意旨參照）。檢察官業已提出被告之刑案資料查註紀錄表
    、矯正簡表作為被告構成累犯事實之證據（偵卷第8至11頁
    ），應認足以證明被告累犯之事實。又檢察官於審理時論述
    司法院釋字第775號解釋意旨，並請本院依累犯之規定加重
    其刑，亦應認檢察官已就本案被告為何需依累犯規定加重其
    刑為說明。而被告前因不能安全駕駛案件，經本院以106年
    度交簡字第637號、106年度交簡字第888號、106年度交簡字
    第2850號、107年度交簡字第3479號分別判處有期徒刑2月、
    3月、4月、5月確定，且分別於106年5月12日、106年6月28
    日、106年12月28日、108年5月19日易科罰金或出監執行完
    畢，是被告受有期徒刑執行完畢後，5年內故意再犯本案有
    期徒刑以上之罪，為累犯，有臺灣高等法院被告前案紀錄表
    在卷可參。本院斟酌司法院釋字第775號解釋意旨，認被告
    於執行完畢後未及5年又再犯本案，且俱為相同罪質之犯罪
    ，足見其刑罰反應力薄弱，而本案並無應處最低法定刑，又
    無刑法第59條規定得減輕之情形，且適用累犯加重規定時，
    亦無超過其所應負擔罪責之情事，爰依刑法第47條第1項之
    規定加重其刑。
㈢、爰以行為人之責任為基礎，被告除前述不能安全駕駛前案紀
    錄外，尚有其他酒後駕車之公共危險案件，本次已係被告第
    5度因相同類型案件為警查獲，有臺灣高等法院被告前案紀
    錄表1份在卷可參，是其對酒後不能駕車及酒醉駕車之危險
    性當有甚為深刻之認識，而被告竟仍漠視自己安危，罔顧法
    律禁止規範與公眾道路通行之安全，再度於酒後無照駕駛機
    車行駛於道路，顯現其無視法紀，更缺乏對其他用路人人身
    安全之尊重觀念，殊值非難，惟念被告犯後坦承犯行，態度
    尚可，兼衡其於審理時自述之教育程度、家庭經濟狀況（因
    涉及被告個人隱私，不予揭露，詳本院卷第32頁），併參酌
    其年齡、素行（參卷附臺灣高等法院被告前案紀錄表）、犯
    罪之動機、目的、手段、法益侵害程度等一切情狀，量處如
    主文所示之刑。
據上論斷，依刑事訴訟法第273條之1第1項、第299條第1項前段
，修正前刑法第185條之3第1項第1款，刑法第2條第1項前段、第
47條第1項，刑法施行法第1條之1第1項，判決如主文所示之刑。
本案經檢察官黃莉琄提起公訴，檢察官陳于文到庭執行職務。
中　　華　　民　　國　　111 　年　　6 　　月　　29　　日
　　　　　　　　　刑事第三庭    法　官　茆怡文
以上正本證明與原本無異。
如不服本判決應於收受本判決後20日內向本院提出上訴書狀，並
應敘述具體理由。其未敘述上訴理由者，應於上訴期間屆滿後20
日內向本院補提理由書狀（均須按他造當事人之人數附繕本）「
切勿逕送上級法院」。 
　　　　　　　　　　　　　　　　書記官　薛雯庭
中　　華　　民　　國　　111 　年　　6 　　月　　29　　日
附錄論罪科刑法條：
修正前刑法第185條之3第1項
駕駛動力交通工具而有下列情形之一者，處二年以下有期徒刑，
得併科二十萬元以下罰金：
一、吐氣所含酒精濃度達每公升零點二五毫克或血液中酒精濃度
    達百分之零點零五以上。
二、有前款以外之其他情事足認服用酒類或其他相類之物，致不
    能安全駕駛。
三、服用毒品、麻醉藥品或其他相類之物，致不能安全駕駛。